最高法院刑事判決　　　　　　　　　　　　　　　八十六年度台上字第三九三○號
　　上　訴　人　甲○○
　　　　　　　　丙○○
　　　　　　　　乙○○
右上訴人等因重利案件，不服台灣高等法院中華民國八十六年四月三日第二審判決（
八十六年度上訴字第六八二號，起訴案號：台灣桃園地方法院檢察署八十五年度偵字
第一二八一六號），提起上訴，本院判決如左：
    主  文
上訴駁回。
    理  由
一甲○○部分：
按刑事訴訟法第三百七十七條規定，上訴於第三審法院，非以判決違背法令為理由不
得為之。是提起第三審上訴，應以原判決違背法令為理由，係屬法定要件。如果上訴
理由並未依據卷內訴訟資料，具體指摘原判決不適用何種法則或如何適用不當，或所
指摘原判決違法情事，顯與法律規定得為第三審上訴理由之違法情形，不相符合時，
均應認其上訴為違背法律上之程式，予以駁回。本件上訴人甲○○上訴意旨略謂：共
同被告丙○○、乙○○二人雖受甲○○之請求，協助處理貨款收息事宜，僅係幫忙性
質，絕無共謀犯罪之犯意聯絡存在，原審未依職權詳加調查，率以共同正犯論處，於
法有誤；債務人陳明治陸續向甲○○借款，大部分均已漬償，僅剩新台幣二十萬元未
還，可見陳明治並非出於急迫、輕率或無經驗下借款，否則豈有陸續借貸之理，原審
就此未予詳查，又未於判決內敘明不予調查之理由，有調查未盡及判決理由不備之違
法；甲○○在偵查中雖有自白，但該自白是否與事實相符，並無任何事實或證據足資
證明，原判決遽認甲○○有本件犯行，亦有違誤；甲○○家境富裕，另有其他職業，
絕非經營貨款業務方能生活，原判決認甲○○屬常業犯，於法未合云云。惟查原判決
認定甲○○有其事實欄所載之犯行，維持第一審論處其共同以乘他人急迫貸以金錢，
而取得與原本顯不相當之重利為常業罪刑之判決，駁回甲○○在第二審之上訴（檢察
官僅對丙○○部分提起第二審上訴），並非僅以甲○○在警訊、檢察官偵查中及第一
審與原審審理時之自白，為其唯一之論據，尚依憑共同被告丙○○、乙○○迭次之自
白，核與被害人陳明治供述被害情節相符，復有經警查扣之動產擔保交易動產扺押權
設定申請書、註銷登記申請書、動產扺押契約書、漬償證明書、新領牌照登記書、行
車執照、銀行存摺、空白商業本票、委由徵信社追查陳明治行蹤之錄音帶等，為其所
憑之證據及認定之理由，認甲○○之自白與事實相符。對於甲○○所為伊另有正當職
業，非以犯重利罪為常業之辯解，認為不可採信；甲○○於檢察官偵查中，供認貸款
時皆係趁借款人急迫時所為，核與陳明治所供相符；甲○○與丙○○、乙○○間，就
本件犯行確有犯意聯絡及行為分擔，均為共同正犯等情，亦依調查所得之證據資料，
逐一詳加指駁及說明。是原審就甲○○與丙○○、乙○○間，如何有犯意聯絡及行為
分擔，由甲○○出資，經營地下錢莊，乘陳明治及其他借款人極需用錢急迫之際，貸
以金錢，取得與原本顯不相當之重利，並恃以維生等情，已依法詳加調查，並於原判
決內詳載其事實及認定之理由，況本院為法律審，依刑事訴訟法第三百九十四條第一
項前段規定，應以原審判決所確認之事實為判決之基礎，據以判斷原判決是否違背法
令，原判決從形式上審查，顯無上訴意旨所指摘未加調查與不依證據認定事實及理由
不備之違法情事。至所謂常業犯，凡圖利藉該犯罪以為日常謀生之職業者，即足當之
，是否恃此犯罪為唯一之謀生職業，則非所問，縱令兼有其他職業，仍無礙於該常業
犯罪之成立。上訴意旨，空言以其另有其他職業執為指摘，顯非適法之第三審上訴理
由。應認甲○○之上訴為違背法律上之程式，予以駁回。
二丙○○、乙○○部分：
查第三審上訴書狀，應敘述上訴之理由，其未敘述者，得於提起上訴後十日內補提理
由書於原審法院，己逾上訴期間，而於第三審法院未判決前仍未提出上訴理由書狀者
，第三審法院應以判決駁回之，刑事訴訟法第三百八十二條第一項、第三百九十五條
後段規定甚明。本件上訴人丙○○、乙○○部分，經原判決均維持第一審論處其二人
共同以乘他人急迫貸以金錢，而取得與原本顯不相當之重利為常業罪刑之判決，駁回
其人二在第二審之上訴，其二人皆表不服，於民國八十六年四月二十九日共同具狀提
起上訴，均未敘述理由，迄今逾期己久，於本院未判決前仍未提出，依上開規定其二
人上訴部分自非合法，俱應予以駁回。
據上論結，應依刑事訴訟法第三百九十五條，判決如主文。
中      華      民      國    八十六    年      六     月     廿七      日
                              最高法院刑事第二庭
                                  審判長法官  施  文  仁
                                        法官  陳  炳  煌
                                        法官  張  淳  淙
                                        法官  洪  文  章
                                        法官  林  錦  芳
      右正本證明與原本無異
                                              書  記  官
中      華      民      國    八十六    年       七     月     二       日
